---
title: "Práctica 10"
author: "Lucas Fehlau Arbulu"
date: "19-05-2022"
output:
    html_document:
        toc: true
        number_sections: true
        toc_float: true
---


```{r setup, include = FALSE}
library(knitr)
library(rmarkdown)
opts_knit$set(root.dir = ".")
opts_chunk$set(fig.cap = "")
rm(list = ls())
```

# Práctica 10

## Tarea 1
### Aproximación de una probabilidad
```{r }
nsim <- 1000
set.seed(1)
x <- runif(nsim, -1, 1)
y <- runif(nsim, -1, 1)
suceso <- (x + y <= 0)
# Aproximación
mean(suceso)
# Error de estimación
sd(suceso) / sqrt(nsim)
## Gráfico de convergencia
# aproximaciones para $n=1,...,nsim$
estim <- cumsum(suceso) / (1:nsim)
# errores de estimación correspondientes
estim.err <- sqrt(cumsum((suceso - estim)^2)) / (1:nsim)
plot(1:nsim, estim,
    type = "l", ylab = "Aproximación y límites de error",
    xlab = "Número de simulaciones", main = expression(P(X + Y <= 0)),
    ylim = c(0, 1)
)
z <- qnorm(0.025, lower.tail = FALSE)
lines(estim - z * estim.err, col = "blue", lwd = 2, lty = 3)
lines(estim + z * estim.err, col = "blue", lwd = 2, lty = 3)
```

La probabilidad real es $1/2$

## Ejercicio:
Aproximar mediante simulación la probabilidad $P(X^2 + Y^2 \leq 1)$. Compara con el valor exacto que vale $\pi/4$.
# TODO: 

## Tarea 2
### Aproximación de una integral
# TODO: copy code
## Objetivo: 
(Enunciado) Una vez visualizados los problemas, el objetivo es aproximar las dos integrales anteriores
utilizando simulación. Para ello te sugiero que consideres 1000 simulaciones. Además
de la aproximación obtenida calcula su error de estimación y construye un gráfico que
muestre la convergencia junto con los límites de error.

# TODO: Ejercicio

Comparamos con los resultados de `integrate`
# TODO: copy code

## Tarea 3:
### Aproximación de una distribución de probabilidad
