### 5.6.2 Comparación de estimadores
Comparamos estimadores aproximando su distribución en una distribución normal estándar contaminada por una $\mathcal{N}(3,3)$
```{r}
n <- 100
set.seed(1)
j <- rbinom(n, 1, 0.05) # 1's y 0's indicando si es f2 o f1, respectivamente
x <- rnorm(n, 3 * j, 1 + 2 * j) # esto genera n valores de f1 o f2 dependiendo de j
# representamos un histograma de la muestra generada
hist(x, breaks = "FD", freq = FALSE, main = "Muestra contaminada")
# superponemos la densidad desde la que se generó
curve(0.95 * dnorm(x, 0, 1) + 0.05 * dnorm(x, 3, 3), add = TRUE, col = 2)
```

```{r}
mean(x)
median(x)
```
Parecen comportarse de manera similar como estimadores de $ \mu $, sin embargo vamos a comparar su distribución muestral:

```{r}
nsim <- 1000
set.seed(1)
j <- rbinom(n * nsim, 1, 0.05)
muestras <- matrix(rnorm(n * nsim, 3 * j, 1 + 2 * j), nrow = nsim, ncol = n)
# cada fila de la matriz 'muestras' es una muestra de tamaño n
# calculamos los estimadores
medias <- apply(muestras, 1, mean)
medianas <- apply(muestras, 1, median)
# comparamos la distribución muestral usando un boxplot
boxplot(medias, medianas, names = c("Media", "Mediana"))
# una línea horizontal indicando el valor a estimar (mu=0)
abline(h = 0, col = 2)
```

Y tendrían error cuadrático medio

```{r}
# errores cuadráticos medios
ecm.media <- mean((medias - 0)^2)
ecm.media
ecm.mediana <- mean((medianas - 0)^2)
ecm.mediana
# boxplot de las desviaciones al cuadrado
boxplot(medias^2, medianas^2,
    ylab = "Errores cuadráticos",
    names = c("Media", "Mediana")
)
```

Con lo cual se concluye que la mediana es mejor estimador en presencia de datos anómalos.